【裁判字號】    98,訴,226
【裁判日期】    980218
【裁判案由】    偽造文書
【裁判全文】
臺灣臺中地方法院刑事判決               98年度訴字第226號
公  訴  人  臺灣臺中地方法院檢察署檢察官
被      告  乙○○
上列被告因偽造文書案件，經檢察官提起公訴（九十七年度偵字
第二五三六一號），本院合議庭裁定改依簡式審判程序審理後，
判決如下：
    主    文
乙○○犯行使偽造私文書罪，處有期徒刑陸月，如易科罰金，以
新台幣貳仟元折算壹日。偽造之行政院國軍退除役官兵輔導委員
會臺中榮民總醫院丁○○○死亡證明書壹紙、中興醫院丙○○死
亡證明書壹紙及臺中慈濟醫院甲○○死亡證明書壹紙、扣案之偽
造「4060周希誠醫字第15179號」、「醫師馬秀峰」、「林佳樺
10487」、「臺中市東區衛生所醫師李輝煌」及「臺中市榮民總
醫院」之印章各壹枚，均沒收。
    犯罪事實及理由
一、犯罪事實：乙○○明知其祖父甲○○、姨婆丁○○○及叔公
    丙○○（丙○○其後於民國九十七年八月二十九日死亡）於
    九十七年四月間均未死亡，竟為圖得社團法人臺中市松鶴長
    春會（下稱松鶴長青會）所核發之死亡喪葬福利金，以減輕
    自己之經濟負擔，遂基於意圖為自己不法所有及行使偽造私
    文書之犯意，先於九十七年四月中旬，在其位於臺中市○○
    區○○街十一巷十一號二樓之住處，以電腦繕打製作「臺中
    市慈濟醫院死亡證明書」、「行政院國軍退除兵輔導委員會
    臺中市榮民總醫院死亡證明書」及「中興醫院死亡證明書」
    之表格，並分別在其上填載「甲○○於九十六年十一月三十
    日因心血管阻塞死亡」、「丁○○○於九十七年三月十三日
    因肺癌死亡」及「丙○○於九十七年三月十日因心肌梗塞死
    亡」等不實內容而偽造該等私文書後，復於同年六月十四日
    ，自稱為臺中市東區衛生所人員，而委託不知情之金元鎖匙
    刻印業者偽刻「4060周希誠醫字第15179號」、「醫師馬秀
    峰」、「林佳樺10487」、「臺中市東區衛生所醫師李輝煌
    」及「臺中市榮民總醫院」之印章五枚，再持上開偽造之印
    章分別蓋用在前揭之死亡證明書，並偽造「林佳樺」之署押
    一枚在甲○○之死亡證明書上，進而偽造完成用以表示甲○○、丁○○○及丙○○已死亡之前揭死亡證明書之私文書三
    紙，嗣隨即於九十七年六月二十七日，前往臺中市○○區○○路一段二四一巷二一號，向松鶴長春會之會計林美瑩佯稱
    ：甲○○、丁○○○及丙○○已死亡云云，並持上開死亡證
    明書三份交予林美瑩以行使該等偽造死亡證明書之私文書，
    而以此方式施用詐術，欲詐取每人之死亡喪葬福利金新臺幣
    （下同）六萬元。嗣因林美瑩審核前揭死亡證明書，發現並
    無機關之關防用印，察覺有異而拒絕給付，始致未能得逞而
    未遂。
二、認定本案犯罪事實所依憑之證據名稱：
（一）被告乙○○於警詢、偵查及本院行準備程序中之自白。
（二）證人林美瑩於警詢及偵訊中之證述、證人即甲○○之女張
      秀琴於警詢中之證述。
（三）行政院國軍退除役官兵輔導委員會臺中榮民總醫院九十七
      年十二月十一日書函、法人登記證書、臺中市人民團體負
      責人當選證明書、中山醫學大學附設醫院九十七年十二月
      二十三日函、財團法人佛教慈濟綜合醫院臺中分院九十七
      年十二月二十四日函、偽造之行政院國軍退除役官兵輔導
      委員會臺中榮民總醫院丁○○○死亡證明書、中興醫院丙○○死亡證明書及臺中慈濟醫院甲○○死亡證明書、臺灣
      臺中地方法院檢察署之丙○○相驗屍體證明書、金元鎖匙
      之免用統一發票收據及社團法人臺中市松鶴長春會員福利
      互助會辦法等附卷足參。
（四）九十七年九月二十一日下午五時四十分許，經被告乙○○
      提出上開偽造之「4060周希誠醫字第15179號」、「醫師
      馬秀峰」、「林佳樺10487」、「臺中市東區衛生所醫師
      李輝煌」及「臺中市榮民總醫院」印章五枚扣案可憑。
三、沒收部分：
（一）偽造之行政院國軍退除役官兵輔導委員會臺中榮民總醫院
      丁○○○死亡證明書、中興醫院丙○○死亡證明書及臺中
      慈濟醫院甲○○死亡證明書各一張，均為被告所有，且供
      本案犯罪所用之物，業據被告供承在卷，爰均依刑法第三
      十八條第一項第二款之規定，宣告沒收。至上開偽造私文
      書上偽造「4060周希誠醫字第15179號」、「醫師馬秀峰
      」、「林佳樺10487」、「臺中市東區衛生所醫師李輝煌
      」及「臺中市榮民總醫院」之印文及「林佳樺」之署押一
      枚，即爰不再依刑法第二百十九條重為沒收之諭知。
（二）扣案之偽造「4060周希誠醫字第15179號」、「醫師馬秀
      峰」、「林佳樺10487」、「臺中市東區衛生所醫師李輝
      煌」及「臺中市榮民總醫院」之印章各一枚，均係偽造之
      印章，不問屬於被告與否，均應依刑法第二百十九條之規
      定宣告沒收。
四、併依刑事訴訟法第二百七十三條之一第一項、第二百九十九
    條第一項前段、第三百十條之二、第四百五十四條第二項，
    刑法第二百十六條、第二百十條、第三百三十九條第三項、
    第一項、第五十五條、第四十一條第一項前段、第二百十九
    條、第三十八條第一項第二款，刑法施行法第一條之一，判
    決如主文。
中    華    民    國    98    年    2     月    18    日
                  刑事第一庭  法  官  許惠瑜
以上正本證明與原本無異。
如不服本判決，得於判決書送達之翌日起十日內，以書狀敘述理
由，向本庭提出上訴。
                              書記官  楊家印
中    華    民    國    98    年    2     月    18    日
附錄法條：
刑法第二百十六條
行使第210條至第215條之文書者，依偽造、變造文書或登載不實
事項或使登載不實事項之規定處斷。
刑法第二百十條
偽造、變造私文書，足以生損害於公眾或他人者，處 5 年以下有
期徒刑。
刑法第三百三十九條第三項、第一項
意圖為自己或第三人不法之所有，以詐術使人將本人或第三人之
物交付者，處5年以下有期徒刑、拘役或科或併科1千元以下罰金
。
以前項方法得財產上不法之利益或使第三人得之者，亦同。
前二項之未遂犯罰之。


司法院資訊處製作；財團法人民間司法改革基金會備份。
